---
title: "Pruebas de intervalos para Consulta Popular 2021"
author: "M. Anzarut, F. González, T. Ortiz"
date: "03/01/2022"
output: html_document
---

### Objetivos del reporte {-}

En este reporte examinamos el desempeño de distintos métodos 
para producir intervalos de estimación para 
muestras del Conteo Rápido 2021 bajo varios escenarios.

Buscamos estimar cómputos finales bajo tres escenarios de correcciones de cómputos:

1. Escenario **2021**: cómputos oficiales de 2021.
2. Escenario **esperado**: cómputos oficiales sin tres casillas con exceso de nulos (950 o más nulos).
3. Escenario **sobre-corregido**: cómputos oficiales sin tres casillas con exceso de nulos (950 o más nulos), y sin otras 42 casillas tentativas para corrección (42 casillas con más de 50 nulos). 

Esto cubre tres escenarios factibles de posibles resultados finales, aunque no cubren todas las
posibilidades de recuento o ajuste posterior al conteo rápido.

Adicionalmente, consideramos dos escenarios para el proceso generador de la muestra del conteo rápido:

1. Muestras **esperadas**: Muestras de cómputos oficiales sin modificaciones.
2. Muestras **contaminadas**: Muestras de cómputos oficiales donde el marco fue contaminado
para presentar exceso de nulos en alrededor de 0.32% de las casilas (alrededor de 180 casillas).

Nuestro objetivo es considerar los dos procesos de muestreo en cada uno de los
tres escenarios de cómputos y verificar cobertura y ancho de intervalos

#### Resumen de recomendaciones {-}

Los cuatro métodos básicos tienen algunas subcoberturas en distintos escenarios. La unión de intervalos está por arriba de la cobertura estipulada (95%) en prácticamente todos
los tres escenarios y y dos procesos generadores de muestras considerados. 
La participación puede ser tratada de distinta forma
para obtener intervalos más angostos con la cobertura estipulada.




```{r setup, include=FALSE}
knitr::opts_chunk$set(echo = FALSE, message = FALSE)
library(tidyverse)
library(ggthemes)
old <- theme_set(theme_bw())
ggthemes_data$colorblind  <- ggthemes_data$colorblind |> 
  filter(name != "Yellow" & name!= "Blue" & name!= "Reddish Purple")
colores_val <- ggthemes_data$colorblind$value
library(gt)
```

```{r, echo=FALSE, message = FALSE, warning = FALSE, include=FALSE}
# Leer muestras
nombres <- list.files("../resultados_csv/")
resultados_int_tbl <- map_df(nombres, function(nombre){
  muestras_1200 <- read_csv(
    paste0("../resultados_csv/", nombre, "/resultados_muestras_cp_2021_1200.csv"))
  muestras_1200 <- muestras_1200 |> mutate(tam_muestra = 1200, nombre = nombre, tipo = "marco-oficial")                     
  muestras_1800 <- read_csv(
    paste0("../resultados_csv/", nombre, "/resultados_muestras_cp_2021_1800.csv"))
  muestras_1800 <- muestras_1800 |> mutate(tam_muestra = 1800, nombre = nombre, tipo = "marco-oficial")
  muestras_1200_c <- read_csv( 
    paste0("../resultados_csv/", nombre, "/resultados_muestras_contaminadas_cp_2021_1200.csv"))
  muestras_1200_c <- muestras_1200_c |> mutate(tam_muestra = 1200, nombre = nombre, tipo = "marco-contaminado")
  muestras_1800_c <- read_csv(
    paste0("../resultados_csv/", nombre, "/resultados_muestras_contaminadas_cp_2021_1800.csv"))
  muestras_1800_c <- muestras_1800_c |> mutate(tam_muestra = 1800, nombre = nombre, tipo = "marco-contaminado")
  bind_rows(muestras_1200, muestras_1800, muestras_1200_c, muestras_1800_c) |> 
    mutate(opc = tolower(opc))
})
union_tbl <- resultados_int_tbl |> 
  group_by(num_muestra, opc, tam_muestra, tipo) |> 
  summarise(LI = min(LI), LS = max(LS), .groups = "drop") |> 
  mutate(nombre = "Unión")
resultados_int_tbl <- resultados_int_tbl |> bind_rows(union_tbl)
resultados_int_tbl <- mutate(resultados_int_tbl,
  tipo = ifelse(tipo == "marco-oficial", "muestra-esperado", "muestra-contaminada"))
```


```{r, echo=FALSE, message = FALSE, warning = FALSE, include=FALSE}
computos_tbl <-
  read_delim(
    "../datos/20210802-2130_INE-CONSULTA-POPULAR-2021/20210802-2130_COMPUTOS-INE-CP2021.csv",
    delim = "|", skip = 6)  |>
  mutate(ln = LISTA_NOMINAL_MRCP) |>
  mutate(ESTRATO = paste0(stringr::str_pad(ID_ENTIDAD, 2, pad = "0"),
                          stringr::str_pad(ID_DISTRITO_FEDERAL, 2, pad = "0")))
computos_contam_tbl <- read_csv("../datos/marco_contaminado.csv")

```


```{r, echo=FALSE, message = FALSE, warning = FALSE, include=FALSE}
calcular_computos <- function(computos_tbl, tipo = ""){
  resultados_finales <- computos_tbl |> 
    select(CLAVE_MRCP, all_of(c("OPINION_SI", "OPINION_NO", "NULOS"))) |> 
    pivot_longer(all_of(c("OPINION_SI", "OPINION_NO", "NULOS"))) |> 
    group_by(name) |> 
    summarise(suma = sum(value)) |> 
    mutate(pct_obs = 100 * suma / sum(suma)) |> 
    rename(party = name) 
  participacion <- sum(computos_tbl$TOTAL_OPINIONES) / sum(computos_tbl$LISTA_NOMINAL_MRCP)
  resultados_finales <- resultados_finales |> 
    bind_rows(tibble(party = "part", suma = 0, pct_obs = 100 * participacion)) |> 
    select(-suma) |> rename(opc = party) |> mutate(tipo_computo = tipo)
  resultados_finales |> mutate(n_marco = nrow(computos_tbl)) |> 
    mutate(opc = tolower(opc))
}
```


```{r calcular-props, echo=FALSE, message = FALSE, warning = FALSE, include=FALSE}
resultados_finales <- calcular_computos(computos_tbl, "marco-2021")
computos_f_tbl <- computos_tbl |> filter(NULOS < 950)
resultados_finales_f <- calcular_computos(computos_f_tbl, "marco-esperado")
computos_ff_tbl <- computos_tbl |> filter(NULOS < 50)
resultados_finales_ff <- calcular_computos(computos_ff_tbl, "marco-sobre-corregido")
resultados_contam <- calcular_computos(computos_contam_tbl |> 
                                         mutate(TOTAL_OPINIONES = OPINION_NO + OPINION_SI + NULOS), "marco-contaminado")
res_computos_tbl <- bind_rows(resultados_finales, resultados_finales_f, resultados_finales_ff)
```

### Descripción de intervalos 

Comparamos la media de la mitad del tamaño de los intervalos bajo cada método,
tamaño de muestra, y tipo de marco. Incluímos también la unión de las
cuatro métodos. *Incremento_pct* indica el incremento relativo del tamaño de la unión
comparado con el intervalo más ancho de los métodos individuales:

```{r, echo = FALSE}
resumen_tamano_tbl <- resultados_int_tbl |> 
  filter(tipo == "muestra-esperado") |> 
  group_by(opc, tam_muestra, nombre, tipo) |> 
  summarise(error = mean(LS - LI) / 2, .groups = "drop") |> 
  arrange(opc, tipo, tam_muestra)
resumen_tamano_tbl |> select(opc, tam_muestra, nombre, tipo, error) |> 
  mutate(error = round(error, 2)) |> 
  pivot_wider(names_from = nombre, values_from = error) |> 
  mutate(error_max = pmax(Anzarut, Rodriguez, Romero, Rueda)) |> 
  mutate(Incremento_pct = round(100 * (Unión - error_max)/error_max,1)) |> 
  select(-error_max) |> gt()
```





```{r, echo = FALSE}
resumen_tamano_tbl <- resultados_int_tbl |> 
  filter(tipo == "muestra-contaminada") |> 
  group_by(opc, tam_muestra, nombre, tipo) |> 
  summarise(error = mean(LS - LI) / 2, .groups = "drop") |> 
  arrange(opc, tipo, tam_muestra)
resumen_tamano_tbl |> select(opc, tam_muestra, nombre, tipo, error) |> 
  mutate(error = round(error, 2)) |> 
  pivot_wider(names_from = nombre, values_from = error) |> 
  mutate(error_max = pmax(Anzarut, Rodriguez, Romero, Rueda)) |> 
  mutate(Incremento_pct = round(100 * (Unión - error_max)/error_max,1)) |> 
  select(-error_max) |> gt()
```

```{r, echo=FALSE, warning=FALSE, message = FALSE, include = FALSE}
orden_muestras_tbl <- resultados_int_tbl |> 
  filter(opc == "nulos") |> 
  mutate(mitad = (LI + LS)/2) |> 
  group_by(num_muestra, tam_muestra, tipo) |> 
  summarise(media_mitad = mean(mitad)) |> 
  group_by(tam_muestra, tipo) |> 
  mutate(orden_muestra = rank(media_mitad)) |> 
  select(num_muestra, tam_muestra, tipo, orden_muestra) |> 
  ungroup()
```
#### Intervalos individuales para muestra esperada {-}

```{r, echo = FALSE, include = FALSE, fig.width = 8}
g_1 <- ggplot(resultados_int_tbl |> left_join(orden_muestras_tbl) |> 
      filter(opc == "nulos", tipo == "muestra-esperado"), 
       aes(x = num_muestra, ymin = LI, ymax = LS, colour = nombre)) +
  geom_linerange()  + 
  facet_grid(tam_muestra + tipo ~ nombre) + 
  scale_color_manual(values = rev(colores_val)) +
  labs(title="Nulos")
```

```{r, echo = FALSE, include = FALSE, fig.width = 8}
g_2 <- ggplot(resultados_int_tbl |> left_join(orden_muestras_tbl) |> 
      filter(opc == "opinion_si", tipo == "muestra-esperado"), 
       aes(x = num_muestra, ymin = LI, ymax = LS, colour = nombre)) +
  geom_linerange()  + 
  facet_grid(tam_muestra + tipo ~ nombre)  + 
  scale_color_manual(values = rev(colores_val)) +
  labs(title="Opinión sí")
```

```{r, echo = FALSE, include = FALSE, fig.width = 8}
g_3 <- ggplot(resultados_int_tbl |> left_join(orden_muestras_tbl) |> 
      filter(opc == "opinion_no", tipo == "muestra-esperado"), 
       aes(x = orden_muestra, ymin = LI, ymax = LS, colour = nombre)) +
  geom_linerange()  + 
  facet_grid(tam_muestra + tipo ~ nombre)  + 
  scale_color_manual(values = rev(colores_val)) +
  labs(title="Opinión no")
```

```{r, echo = FALSE, fig.height=12, fig.width = 7}
library(patchwork)
g_1 / g_2 / g_3
```

#### Intervalos individuales para muestra contaminada {-}


```{r, echo = FALSE, include = FALSE}
g_1 <- ggplot(resultados_int_tbl |> left_join(orden_muestras_tbl) |> 
      filter(opc == "nulos", tipo == "muestra-contaminada"), 
       aes(x = num_muestra, ymin = LI, ymax = LS, colour = nombre)) +
  geom_linerange()  + 
  facet_grid(tam_muestra + tipo ~ nombre)  + 
  scale_color_manual(values = rev(colores_val)) +
  labs(title="Nulos")
```

```{r, echo = FALSE, include = FALSE}
g_2 <- ggplot(resultados_int_tbl |> left_join(orden_muestras_tbl) |> 
      filter(opc == "opinion_si", tipo == "muestra-contaminada"), 
       aes(x = num_muestra, ymin = LI, ymax = LS, colour = nombre)) +
  geom_linerange()  + 
  facet_grid(tam_muestra + tipo ~ nombre)  + 
  scale_color_manual(values = rev(colores_val)) +
  labs(title="Opinión sí")
```
```{r, echo = FALSE, include = FALSE}
g_3 <- ggplot(resultados_int_tbl |> left_join(orden_muestras_tbl) |> 
      filter(opc == "opinion_no", tipo == "muestra-contaminada"), 
       aes(x = orden_muestra, ymin = LI, ymax = LS, colour = nombre)) +
  geom_linerange()  + 
  facet_grid(tam_muestra + tipo ~ nombre)  + 
  scale_color_manual(values = rev(colores_val)) +
  labs(title="Opinión no")
```

```{r, echo = FALSE, fig.height=12, fig.width = 7}
library(patchwork)
g_1 / g_2 / g_3
```




### Escenarios de cómputos


```{r, echo = FALSE}
n_marco_tbl <- select(res_computos_tbl, tipo_computo, n_marco) |> unique() |> 
  pivot_wider(names_from = tipo_computo, values_from = n_marco)
res_computos_tbl |> 
  mutate(pct_obs = round(pct_obs, 3)) |> 
  select(-n_marco) |> 
  pivot_wider(names_from = tipo_computo, values_from = pct_obs) |> 
  bind_rows(n_marco_tbl |> mutate(opc = "n_marco")) |> 
  gt() |> fmt_number(columns = contains("marco"), rows = 5, drop_trailing_zeros = TRUE)
```


### Coberturas: escenario marco-2021


```{r, echo = FALSE}
resumen_cobertura_tbl <- resultados_int_tbl |> 
  left_join(filter(res_computos_tbl, tipo_computo == "marco-2021")) |> 
  mutate(cubre = pct_obs <= LS & pct_obs >= LI) |> 
  group_by(opc, tam_muestra, nombre, tipo) |> 
  summarise(cobertura = mean(cubre), error = mean(LS - LI) / 2, .groups = "drop")
ggplot(resumen_cobertura_tbl, 
       aes(x = opc, y = cobertura, colour = nombre, group = nombre)) +
  geom_jitter(width = 0.0, height = 0) + geom_line() + facet_wrap(tipo~tam_muestra) +
  geom_hline(yintercept = 0.95, colour = "red") + 
  scale_color_manual(values = rev(colores_val))
```

### Coberturas: escenario marco esperado (-3 casillas)


```{r, echo = FALSE}
resumen_cobertura_tbl <- resultados_int_tbl |> 
  left_join(filter(res_computos_tbl, tipo_computo == "marco-esperado")) |> 
  mutate(cubre = pct_obs <= LS & pct_obs >= LI) |> 
  group_by(opc, tam_muestra, nombre, tipo) |> 
  summarise(cobertura = mean(cubre), error = mean(LS - LI) / 2, .groups = "drop")
ggplot(resumen_cobertura_tbl, 
       aes(x = opc, y = cobertura, colour = nombre, group = nombre)) +
  geom_jitter(width = 0.0, height = 0) + geom_line() + facet_wrap(tipo~tam_muestra) +
  geom_hline(yintercept = 0.95, colour = "red") + 
  scale_color_manual(values = rev(colores_val))
```


### Coberturas: escenario sobre corregido (-45 casillas)


```{r, echo = FALSE}
resumen_cobertura_tbl <- resultados_int_tbl |> 
  left_join(filter(res_computos_tbl, tipo_computo == "marco-sobre-corregido")) |> 
  mutate(cubre = pct_obs <= LS & pct_obs >= LI) |> 
  group_by(opc, tam_muestra, nombre, tipo) |> 
  summarise(cobertura = mean(cubre), error = mean(LS - LI) / 2, .groups = "drop")
ggplot(resumen_cobertura_tbl, 
       aes(x = opc, y = cobertura, colour = nombre, group = nombre)) +
  geom_jitter(width = 0.0, height = 0) + geom_line() + facet_wrap(tipo~tam_muestra) +
  geom_hline(yintercept = 0.95, colour = "red") + 
  scale_color_manual(values = rev(colores_val))
```


### Integración del intervalo para participación

* Cuantiles 40_60 es tomar el cuantil 0.40 de los 4 límites inferiores y tomar el cuantil 0.60 de los 4 límites superiores
* Unión flaca es la unión sin considerar los dos valores más extremos.

```{r, echo=FALSE, message = FALSE, warning = FALSE, include=FALSE}
quantile_tbl <- resultados_int_tbl |> 
  group_by(num_muestra, opc, tam_muestra, tipo) |> 
  summarise(LI = quantile(LI, .40), LS = quantile(LS, .60), .groups = "drop") |> 
  mutate(nombre = "Cuantiles_40_60")
union_flaca_tbl <- resultados_int_tbl |> 
  group_by(num_muestra, opc, tam_muestra, tipo) |> 
  summarise(LI = min(LI[LI- min(LI)>0]), LS = max(LS[max(LS)-LS>0]), .groups = "drop") |> 
  mutate(nombre = "Unión_flaca")

resultados_int_tbl_2 <- resultados_int_tbl |> 
  bind_rows(union_tbl) |>
  bind_rows(quantile_tbl) |>
  bind_rows(union_flaca_tbl) 
```

```{r}
resumen_cobertura_tbl <- resultados_int_tbl_2 |> 
  left_join(res_computos_tbl) |> 
  filter(!nombre %in% nombres, opc == "part") |>
  mutate(cubre = pct_obs <= LS & pct_obs >= LI) |> 
  group_by(tam_muestra, nombre, tipo, tipo_computo) |> 
  summarise(cobertura = mean(cubre), error = mean(LS - LI) / 2, .groups = "drop") 
```

```{r, echo = FALSE}
ggplot(resumen_cobertura_tbl |> filter(tipo == "muestra-esperado"), 
       aes(x = cobertura, y = error, colour = nombre, group = nombre)) +
  geom_point(size = 3) + facet_wrap(tam_muestra~tipo_computo) +
  geom_hline(yintercept = 1.5, colour = "black") +
  geom_vline(xintercept = 0.95, colour = "black") +
  labs(title="Muestra esperado")
```
```{r, echo = FALSE}
ggplot(resumen_cobertura_tbl |> filter(tipo == "muestra-contaminada"), 
       aes(x = cobertura, y = error, colour = nombre, group = nombre)) +
  geom_point(size = 3) + facet_wrap(tam_muestra~tipo_computo) +
  geom_hline(yintercept = 1.5, colour = "black") +
  geom_vline(xintercept = 0.95, colour = "black") +
  labs(title="Muestra contaminada")
```
